【裁判字號】    91,易,1656
【裁判日期】    920122
【裁判案由】    違反著作權法
【裁判全文】
臺灣臺北地方法院刑事判決                        九十一年度易字第一六五六號
    公  訴  人  臺灣臺北地方法院檢察署檢察官
    被      告  丙○○  女  四.
右列被告因違反著作權法案件，經檢察官提起聲請簡易判決處刑（九十一年度偵字第
二三一三八號），本院受理後認不宜簡易判決處刑，應依通常程序審理，判決如左：
    主  文
丙○○無罪。
    理  由
一、公訴意旨略以：被告丙○○與林信揚（另案經檢察官聲請簡易判決處刑）為夫妻
    ，而林信陽係設於台北市○○路二二二號之「新視界光碟租售中心」負責人，丙
    ○○明知「億萬未婚夫」、「尖峰時刻」、「美國Ｘ檔案」、「靈異駭客」等影
    片，分係美國新線影片公司（下稱新線公司）與凱克法尼製片公司（以下簡稱凱
    克法尼公司）享有著作權之著作物，且已授權甲○○○影視股份有限公司（以下
    簡稱中藝公司）取得上開美國著作財產權人在台灣地區享有獨家重製、出售、出
    租、發行影音光碟之權利。竟未經中藝公司之授權或同意，基於概括犯意，自八
    十七年間某日起向美國等地輸入前開影片之影音光碟後，即在前址「新視界光碟
    租售中心」內，以每片約新台幣（以下同）七十五元之價格，連續出租上開影片
    之影音光碟予不特定之顧客觀賞牟利。嗣於八十九年八月九日十八時許，在上址
    為警持本署檢察官簽發之搜索票當場查獲，並扣得上開侵害著作權之ＤＶＤ影音
    光碟四片、字匣四個。因認被告涉有違反著作權法第八十七條第四款之規定，應
    依同法第九十三條第三款之規定處斷之罪嫌。
二、按犯罪事實，應依證據認定之，無證據不得推定其犯罪事實；又不能證明被告犯
    罪者，應諭知無罪之判決，刑事訴訟法第一百五十四條、第三百零一條第一項分
    別定有明文。
三、公訴人認被告涉有前開罪嫌，無非以：
（一）按合法著作重製物之所有人，得出租該重製物，著作權法第六十條第一項前段
      定有明文，此即所謂的「第一次銷售原則」，亦即著作權人將其著作重製物第
      一次售出後，其權利即耗盡，著作權人不能再對已出售之重製物禁止出售或出
      租。次按，未經著作財產權人同意而輸入著作原件或其重製物者，視為侵害著
      作權或製版權，同法第八十七條第四款固定有明文，惟同法第八十七條之一第
      三款亦規定：「為供輸入者個人非散布之利用或屬入境人員行李之一部分而輸
      入著作原件或一定數量重製物者」，不受同法第八十七條第四款之限制。然著
      作權法第八十七條之一第三款其中由輸入者輸入之情形，固須以為供輸入者個
      人非散布之利用為限，惟屬入境人員行李一部分之情形，則不須以「為供入境
      人員個人非散布之利用」為限，有內政部八十四年九月十三日台（八四）內著
      字第八四一七三八九號函影本在卷足憑。再者，為供輸入者個人非散布之利用
      及屬入境人員行李之一部分，可輸入任何著作，每次每一著作以一份為限，復
      經行政院內政部於八十二年五月五日以內政部台（八二）內著字第八二八四八
      七○號函釋在案。是本案所應審究者，在於被告得否主張依著作權法第八十七
      條之一第三款規定，不受同法第八十七條第四款之限制。
（二）另就扣案影音光碟之來源及用途，被告丙○○供稱：上址店內之光碟均為渠或
      家人自國外購得之正版商品，扣案四片影音光碟為渠乘出國之機陸續自美國等
      地購得之正版光碟，返台時放置於行李內攜帶入境，交由其夫林信揚陳列於上
      址店內出租營利，每種影片各購得一片等語，供述明確，並有護照影本附卷可
      稽，核與同案被告林信揚供述互核相符；則被告輸入前開影音光碟，顯非供個
      人非散佈之用，而係作為供同案被告林信揚出租與不特定人營利之用，則無著
      作權法第八十七條之一第三款之免責款項之適用。此外，復有中藝公司經濟部
      公司執照、臺北市政府營利事業登記證、「億萬未婚夫」、「尖峰時刻」、「
      美國Ｘ檔案」、「靈異駭客」等影片經行政院新聞局核准放映之准演執照與錄
        影節目審查合格證明書影本可參及侵害前開著作權之影音光碟四片（含字匣
      ）等物與扣押物品清單等在卷可稽，資為論據。
三、訊之被告丙○○堅詞否認有何右揭犯行，辯稱：「影片是我從國外隨行李帶進來
    的，我是在國外購買的，我先生說可以出租，然後由我先生在出租，我沒有重製
    。」等語。經查：
（一）程序部分
      「億萬未婚夫」、「尖峰時刻」、「美國Ｘ檔案」、「靈異駭客」等影片，分
      係美國新線影片公司享有著作權之視聽著作物，依著作權法第四條第二款及民
      國八十二年七月十六日簽署生效之「北美事務協調委員會與美國在臺協會著作
      權保護協定」受我國著作權法保護之著作物，並專屬授權我國中環國際股份有
      限公司（下稱中環公司）在台灣地區發行一事，有行政院新聞局錄影節目審查
      合格證明書、授權契約及授權證明書在卷可證，而告訴人中藝公司為中環公司
      從屬公司，有中藝公司變更登記事項卡影本一紙附卷為憑，則中藝公司經中環
      公司授權發行，自有提出告訴之權。
（二）實體部分：
１、按「有下列情形之一者，除本法另有規定外，視為侵害著作權或製版權．．．
    四、未經著作財產權人同意而輸入著作原件或其重製物者」，著作權法第八十七
    條第四款固定有明文，惟同法第八十七條之一第一項第三款復規定：「有下列情
    形之一者，前條第四款之規定，不適用之：三、為供輸入者個人非散布之利用或
    屬入境人員行李之一部分而輸入著作原件或一定數量重製物者」。次按「屬入境
    人員行李一部分」之情形，不須以「為供入境人員個人非散布之利用」為限即得
    予輸入，蓋依著作權法第八十七條之一第一項第三款規定之文義解釋，應係指「
    為供輸入者個人非散布之利用而輸入著作原件或一定數量重製物」或「屬入境人
    員行李之一部分而輸入著作原件或一定數量重製物」二種情形，不適用同法第八
    十七條第四款規定，易言之，得不經著作財產權人同意，得予輸入；且就原始立
    法背景而言，上述條文係八十二年四月間中美著作權諮商時，參照美方提出條文
    所增訂，而依該美方提出條文之分析，係將「為供輸入者個人非散布之個人利用
    」及「屬入境人員行李之一部分」二種情形對應規定（與前述著作權法第八十七
    條之一第一項第三款規定相同），另方面美方著作權法第六百零二條規定，係將
    「為供個人非散布之個人利用」之文字列於「任何人輸入」及「屬入境人員行李
    之一部分」之前，為二者均需符合之要件，對照、比較二者間之差異，似可解為
    著作權法第八十七條之一第一項第三款屬入境人員行李之一部分之情形，不以由
    該入境人員個人非散布之個人利用為限，亦得輸入著作原件或一定數量重製物，
    此有內政部八十四年九月十三日（八四）臺內著字第八四一七三八九號函釋可稽
    。本條立法既係因當時施壓方美方條文規定而增訂，內政部依美方條文意旨所為
    函釋闡明，符合歷史及立法解釋之精神，要屬允當，本院自無恣意不予適用之理
    。又為供輸入者個人非散布之利用及屬入境人員行李之一部份，可輸入之著作原
    件或重製物之數量，每次每一著作以一份為限，亦經八十二年四月二十四日（八
    二）台內著字第八二八四八七０號函釋甚明。
 ２、且查，證人即被告之夫林信揚於偵查中已供稱扣案光碟係經被告出國購買等語
     （見偵查卷第六十一頁反面、第一百三十七頁反面），核與被告所辯均相吻合
     ，復有被告於八十七言五月二十六日及八十八年四月二十五日出境之護照入出
     境紀錄之影本二份在卷可稽；參諸本件扣案「億萬未婚夫」、「尖峰時刻」
     、「美國Ｘ檔案」、「靈異駭客」ＤＶＤ各一片，係正版產品，而非盜版光碟
     ，並據告訴代理人乙○○、張發揆於偵查中所不爭。則本件扣案之ＤＶＤ既係
     美國發行之合法重製物，且為被告返國入境時所攜帶行李之一部分，所輸入之
     數量又各僅有一件，縱其輸入後為林信揚出租所用，亦不能率爾反推並非行李
     之一部，遑論並無證據證明被告係供散布而輸入，是被告所為符合著作權法第
     八十七條之一第一項第三款之規定，揆諸上開說明，被告輸入該等ＤＶＤ之行
     為，尚乏著作權法第八十七條第四款視為侵害著作權規定之適用。
 ３、綜上所述，被告所為並無著作權法第八十七條第四款規定之構成要件該當，難
     認涉有著作權法第九十三條規定之刑責；此外，復查無其他公訴人所指之犯行
     ，既不能證明被告犯罪，依法自應為無罪之諭知，以期適法。
據上論斷，應依刑事訴訟法第三百零一條第一項，判決如主文。
本案經檢察官葉惠燕到庭執行職務
中      華      民      國      九十二      年      一      月  二十二 日
                                      臺灣臺北地方法院智慧財產法庭
                                          法  官     吳定亞
右正本證明與原本無異。
如不服本判決，應於判決送達後十日內，向本院提出上訴狀。
                                          書記官     張漪蕙
中      華      民      國      九十二      年      一      月  二十二  日


司法院資訊處製作；財團法人民間司法改革基金會備份。
